【裁判字號】    97,上訴,1388
【裁判日期】    971017
【裁判案由】    違反毒品危害防制條例
【裁判全文】
臺灣高等法院高雄分院刑事判決        97年度上訴字第1388號
上  訴  人  臺灣高雄地方法院檢察署檢察官
被      告  甲○○
選任辯護人  劉啟輝律師
上列上訴人因被告違反毒品危害防制條例案件，不服臺灣高雄地
方法院97年度訴字第721 號中華民國97年6 月30日第一審判決（
起訴案號：臺灣高雄地方法院檢察署96年度偵字第22537 號），
提起上訴，本院判決如下：
    主  文
原判決關於甲○○被訴於民國96年5 月初販賣第三級毒品判決無
罪部分撤銷。
甲○○販賣第三級毒品，處有期徒刑伍年。扣案之手機壹支（00
00000000號，含SIM 卡）沒收；未扣案之販賣毒品所得新台幣玖
佰元沒收，如全部或一部不能沒收時，以其財產抵償之。
其他上訴駁回。
    事  實
一、甲○○明知愷他命係毒品危害防制條例所定之第三級毒品，
    不得非法販賣，於不詳時間，以1 小包新台幣（下同）800
    元之價格，向綽號「熊貓」者買入之第三級毒品愷他命，竟
    意圖營利，於民國（下同）96年5 月初某日，以1 小包900
    元之價格，在高雄市前鎮區○○○路某醫院前，販賣予張雅
    萍1 次。嗣於96年8 月1 日20時30分許，經警持台灣高雄地
    方法院法官核發之搜索票，前往甲○○位於高雄市○鎮區○
    ○路136 巷25號住處執行搜索，當場扣得甲○○所有供販賣
    愷他命之聯絡工具之手機1 支（0000000000號，含SIM 卡）
    及與販賣Ｋ他命無關之殘渣袋1 個、分裝用之夾鏈袋2 包。
    而警搜索時，適張雅萍在場，始為警詢線查悉上情。
二、案經高雄市政府警察局前鎮分局移送台灣高雄地方法院檢察
    署檢察官偵查起訴。
    理  由
甲、撤銷改判部分（即有罪部分）：
一、關於證據能力：
（一）辯護人主張：被告甲○○警詢之自白，係經警方以供出上
      手得減輕其刑所為之誘導訊問，不具任意性而無證據能力
      ；至偵訊之供述基於毒樹果實理論，亦無證據能力云云。
 （1）按被告之自白，須非出於強暴、脅迫、利誘、詐欺、疲勞
      訊問、違法羈押或其他不正之方法，且與事實相符者，始
      得為證據，刑事訴訟法第156 條第1 項固有明文；然究竟
      是否遭強暴、脅迫、利誘等不正之訊問（詢問）方法而有
      非任意性之自白，仍須賴確切證據，並斟酌被告接受警詢
      之始末經過等客觀情狀綜合判斷。經查，本件被告警詢、
      偵訊中均堅詞否認有何販賣愷他命之犯行，其於96年8 月
      1 日警詢、96年8 月2 日內勤偵訊時辯稱：我是幫張雅萍
      以1 包800 元的價格向「熊貓」調愷他命，共2 次等語（
      見警卷第4 頁、偵卷第5 頁～第6 頁）；於96年8 月15日
      偵訊時則否認有幫助張雅萍調毒品愷他命之情形（見偵卷
      第14頁），是被告就其被訴販賣第三級毒品犯行，歷經警
      、偵程序均未曾有自白犯行之情形，辯護人質疑被告供述
      之證據能力云云，尚有誤會。
 （2）依原審勘驗被告96年8 月1 日警詢錄音光碟，認依錄音顯
      示結果，本件警詢係以一問一答方式詢問，並當場打字製
      作筆錄；員警詢問及被告回答問題語調均屬平和，有原審
      勘驗筆錄在卷可憑（見原審卷第60頁），均未見上開警詢
      時，詢問人有何施以強暴、出言脅迫或利誘被告圖得被告
      對己不利供述之情形。再參以被告於96年8 月1 日警詢、
      同年月2 日偵訊時供稱，曾幫張雅萍以1 包800 元的價格
      向「熊貓」調愷他命，與其於原審審理供承，有帶張雅萍
      一同去向「熊貓」購買Ｋ他命等語，就其前後所述均與販
      賣愷他命之構成要件不符，反近似於幫助施用之情形，並
      相互一致，益徵被告警詢、偵訊所為前揭供述，應基於自
      由意志。
 （3）又本件警方係依刑事訴訟法第95條之規定，告知被告涉嫌
      販賣第三級毒品愷他命之罪名，及依被告身份所享其他權
      利後，詢問被告所涉販賣第三級毒品愷他命之犯罪經過，
      並依毒品危害防制條例第17條之規定，告知被告：供出毒
      品來源，因而破獲，得減輕其刑，有原審勘驗警詢錄音光
      碟之逐字譯文附卷可佐（見原審卷第70頁～第72頁），綜
      觀員警所為之詢問程序與告知內容，均符合刑事訴訟法及
      毒品危害防制條例之規定。辯護人以被告施用愷他命並無
      刑責，警方卻誘導被告供出上手云云，辯護人顯係誤認警
      方以被告為「施用」第三級毒品之犯罪嫌疑人加以詢問。
      又辯護人以被告尚未答稱有幫張雅萍調貨前，即詢問「你
      是幫她調的就對了」，係以誘導之方式進行詢問云云；惟
      依警詢錄音逐字譯文之記載「（員警問：張雅萍指稱在96
      年5 月初及6 月初，2 次都在你講的二聖醫院那向你買Ｋ
      他命2 包，每次都900 ？）被告答：沒啦，不是跟我買，
      她是叫我幫她問... 」「（員警問：你幫她調的就對了？
      ）被告答：是啦」（見原審卷第72頁），足見被告已否認
      販賣Ｋ他命之犯行，員警所為「你幫她調的就對了」之提
      問內容亦無侵害、壓迫被告意思自由之情形，被告可基於
      自由意志而為答覆，是亦難認有何經員警誘導而使被告喪
      失自由意志之情形。
 （4）是辯護人前揭所辯均不足採，被告基於任意性所為96年8
      月1 日警詢、96年8 月2 日內勤偵訊筆錄，俱有證據能力
      。
（二）辯護人另主張：證人張雅萍警詢之證述為傳聞證據，無證
      據能力；此外，施用愷他命本身並無刑責，警方以得減輕
      其刑之規定誘導證人張雅萍供出被告，應無證據能力云云
      。
 （1）經查，施用第三級毒品愷他命固無刑責，員警製作證人張
      雅萍警詢筆錄時告以「供出毒品來源，因而查獲者得減輕
      其刑」，雖與毒品危害防制條例之規定相違，惟該段告知
      內容係警政署製頒之例稿，警方偵辦毒品案件均會問此問
      題，業據證人即詢問筆錄員警陳博文證述明確（見原審卷
      第63頁、第65頁），且依證人陳博文所述，警方因賭博案
      件查獲張雅萍，由於警方在查獲刑案後，都會詢問是否涉
      及毒品或其他案件，張雅萍私下表示曾施用愷他命及搖頭
      丸，其因而製作追查毒品來源之筆錄並採集尿液等語（見
      原審卷第67頁），堪認證人陳博文在製作張雅萍施用第三
      級毒品Ｋ他命之警詢筆錄時，告以毒品危害防制條例第17
      條之減刑規定固屬有誤，惟其主觀上並無惡意。又依毒品
      危害防制條例第17條之規定，按凡涉犯販賣毒品罪、意圖
      販賣持有毒品罪、強暴脅迫欺瞞或其他方法使人施用毒品
      罪、引誘施用毒品罪、轉讓毒品罪、施用或持有第一、二
      級毒品等罪，凡供出毒品來源，因而破獲者，均得減輕其
      刑。對於涉犯此類犯罪之嫌疑人，員警於警詢過程依法告
      知該減刑規定，並無壓迫嫌疑人自由意志或利誘嫌疑人為
      不實供述等疑慮，此自不因員警在製作施用愷他命者之警
      詢筆錄誤為此項告知，而有所不同，是辯護人前開所辯亦
      不足採。
 （2）依刑事訴訟法第159 條之2 規定，被告以外之人於檢察事
      務官、司法警察官或司法警察調查中所為之陳述，與審判
      中不符時，其先前之陳述具有較可信之特別情況，且為證
      明犯罪事實存否所必要者，得為證據。本件證人張雅萍於
      警詢中之證述，業經辯護人於審判中主張無證據能力，且
      證人張雅萍於警詢中證述與其在原審審判中所述內容多所
      不一。經查，證人張雅萍於警詢中證稱：有於96年5 月初
      ，在二聖醫院附近向被告購買愷他命云云，於原審具結後
      證稱：伊沒向被告購買愷他命，伊只是跟被告去買愷他命
      ，去二聖路附近的網咖，買過1 次，在晚上，我買800 至
      1000元云云。惟查，證人張雅萍於原審並無被告在庭之壓
      力，且其陳述尚未受外界之污染，距案發時間較近，記憶
      較為清晰，其警詢之陳述具有較可信之特別情況，且為證
      明本件犯罪事實存否所必要者，依上開規定，其警詢所為
      之陳述，有證據能力。
 （3）至於證人張雅萍甫因對於被告是否販賣第三級毒品愷他命
      一節於警詢、偵訊所述前後不一，經檢察官以誣告罪提起
      公訴，經台灣高雄地方法院97年度訴字第180 號判決無罪
      、並經本院97年度上訴字第487 號駁回上訴，有臺灣高等
      法院高雄分院97年度上訴字第487 號判決1 份在卷可憑（
      見原審卷第149 頁～第150 頁）。姑不論上開誣告罪業經
      台灣高雄地方法院及本院判決無罪（無罪理由：係認張雅
      萍因員警之推問，而為不利於被告之陳述，未能證明張雅
      萍有申告甲○○使其受刑事或懲戒之意思），而檢察官起
      訴張雅萍誣告之論據，係以其於警詢、偵訊所述前後不一
      為論據，而認張雅萍於警詢之陳述係不實，認為張雅萍係
      誣告云云，惟此僅為張雅萍被訴誣告案件，起訴檢察官之
      意見，並不足以拘束本院之認定，併此敘明。
（三）卷附之高雄市立凱旋醫院97年2 月19日所為之檢驗報告，
      係本院依據刑事訴訟法第208 條囑託所為之鑑定，該鑑定
      機關本於專業經驗及知識所為之書面陳述，屬同法206 條
      之鑑定意見書，具有相當之信憑性，自有證據能力。
（四）其餘本判決所引用之證據資料（詳後引證據），其中傳聞
      證據部分，縱無刑事訴訟法第159 條之1 至第159 條之4
      或其他規定之傳聞證據例外情形，亦因被告及辯護人、檢
      察官同意可作為證據使用，依刑事訴訟法第159 之5 條第
      1 項之規定，本院審酌該證據作成之情況，認為適當，應
      得為證據。
二、訊據被告甲○○否認有上開販賣第三級毒品愷他命之犯行，
    辯稱：僅與張雅萍一同前往位於高雄市○○路、二聖路之網
    路咖啡店向綽號「熊貓」之男子購買愷他命，惟伊與張雅萍
    是各買各的，伊並不知道張雅萍買多少云云。經查：
（一）證人張雅萍於96年7 月18日警詢證稱：「我都是向一位國
      中（前鎮區光華國中）同學謝義明（被告原名。詳警卷第
      4 頁被告警詢筆錄）買的。」、「（妳向謝義明買過幾次
      ？數量？時間？地點？）共2 次。2 次都買1 小包、價格
      新台幣900 元。第1 次在96年5 月初在高雄市前鎮區○○
      ○路醫院近…」、「我都是打他的電話0000000000號跟他
      聯絡」、「（妳與謝義明是否仇恨？）沒有」；並坦承大
      約從1 年前開始施用愷他命，最後1 次是96年6 月初施用
      等情（見警卷第7 頁、第8 頁）。而被告與證人張雅萍96
      年5 月17日之通話監聽譯文顯示「被告：你抽大排一點就
      會茫了；張雅萍：那個有效，可是感覺不好，用馬的比較
      好，我那天跟你拿的那個還有剩；被告：你娘；張雅萍：
      因為都沒有人要用，被冰起來了，我在等那個馬的」等語
      （見原審卷第89頁）。準此，證人張雅萍於警詢已指證於
      96年5 月初，在高雄市前鎮區○○○路某醫院附近，以90
      0 元向被告購買毒品等情甚詳，並於其與張雅萍於96年5
      月17日上開通話中提及「我那天跟你拿的那個還有剩」一
      語；而有如上述，證人張雅萍警詢之陳述，員警並無壓迫
      嫌疑人自由意志或利誘嫌疑人為不實供述等疑慮，且證人
      張雅萍證稱與被告並無仇怨，又係國中同學等情，證人張
      雅萍上開警詢自無設詞誣陷被告之理。綜合上開證人張雅
      萍警詢之證述及監聽內容，足證被告確有上開於96年5 月
      初，在高雄市前鎮區○○○路某醫院附近，以900 元販賣
      愷他命1 次予張雅萍之行為。至於證人張雅萍雖未於上開
      警詢指出係於96年5 月初何日何時向被告購買上開愷他命
      ，以施用毒品者，購買毒品以現金買賣，既銀貨兩訖，鮮
      少記憶何日購買或記錄購買日期，但此不影響被告有上開
      販賣愷他命之事實；又上開通話內容雖僅提及「我那天跟
      你拿的那個還有剩」一語，而未明確指明係向被告購買Ｋ
      他命，但買賣毒品雙方警覺性均甚高，甚至以暗語通話，
      如證人張雅萍證稱錄音光碟中提及「馬來西亞」、「菲」
      係指愷他命（見原審卷第136 頁），是尚難期上開通話內
      容彼此以購買Ｋ他命之明確言詞通話，惟對照證人張雅萍
      上開警詢之證述及通化內容之真意，應已足證被告有上開
      販賣Ｋ他命之行為，被告難以該通話內容未明確指明係向
      被告購買Ｋ他命，而為有利之辯解。
（二）證人張雅萍嗣後於偵審中翻異前詞，否認有向被告購買Ｋ
      他命，並先於另案96年10月30日偵查中證稱愷他命係在PU
      B 買的云云（見96年偵字第25665 號影印卷第31頁），後
      又於原審97年6 月5 日審理時證稱：跟被告到二聖路網咖
      買過1 次愷他命云云（見原審卷第137 頁），其於偵查中
      及審理中之證述前後不一，足證其上開偵審中之證述係不
      實在。又被告於警詢及96年8 月2 日偵查中供稱僅係幫張
      雅萍向「熊貓」調貨云云（見警卷第4 頁、96年偵字第22
      537 號卷第6 頁），後又於96年8 月15日、10月19日偵查
      中及原審97年3 月10日審理時改稱：沒有幫張雅萍調貨，
      並於96年8 月15日偵查中供稱：係警察要我承認的云云（
      見96年偵字第22537 號卷第14、15頁、96年度偵字第2566
      5 號卷第24頁、原審卷第36頁），但於96年8 月2 日偵查
      中，已非警察詢問，被告何以亦供稱幫張雅萍調貨；又於
      97年6 月12日原審審理時供稱有跟張雅萍去和平路、二聖
      路網咖買愷他命云云（見原審卷第140 頁），被告先後供
      述不相吻合，已見其情虛，且其97年6 月12日之供述，又
      係配合證人張雅萍97年6 月5 日於原審之證述。綜上所述
      ，被告所辯及證人張雅萍事後於偵審中之證述，係迴護、
      卸責之詞，不足採信。
（三）被告於警詢供稱向「熊貓」買1 包愷他命800 元，幫張雅
      萍向「熊貓」調貨等情（見警卷第3 頁、第4 頁），但依
      證人張雅萍上開警詢之證述，向被告買1 包係900 元等情
      ，足見有100 元差價，被告有營利之事實。
（四）綜上所述，被告上開販賣第三級毒品愷他命之犯行堪以認
      定，應依法論科。
三、按愷他命係毒品危害防制條例所定之第三級毒品，不得非法
    販賣。核被告所為，係犯毒品危害防制條例第4 條第3 項之
    販賣第三級毒品罪。
四、原審未詳為推求，而為此部分被告無罪之判決，尚有未恰，
    檢察官上訴意旨執此而指摘原判決此部分不當，為有理由，
    應將原判決關於被告被訴於96年5 月初販賣第三級毒品經原
    審判決無罪部分撤銷改判。爰審酌被告販賣之數量，及其犯
    罪後之態度等一切情狀，量處如主文第二項所示之刑。扣案
    之手機1 支（0000000000號，含SIM 卡。按編碼「0915」係
    屬遠傳電信線公司，依該公司97年4 月10日遠傳（企營）字
    第09710300937 號函旨，SIM 卡於申辦手續完成時即為申辦
    人所有）係被告所有，業據其陳明在卷（見警卷第2 頁），
    且係張雅萍向被告購買愷他命毒品之聯絡工具，亦據證人張
    雅萍證述在卷（見警卷第8 頁），應依毒品危害防制條例第
    19條第1 項宣告沒收；未扣案之販賣毒品所得900 元，亦應
    依同上規定宣告沒收，如全部或一部不能沒收時，以其財產
    抵償之。至於在被告住處另扣得愷他命殘渣袋1 個及夾鏈帶
    2 包，因無證據足以證明該物與被告上開販賣愷他命犯行有
    何關聯，且被告供稱有施用愷他命行為等情在卷（見警卷第
    2 頁），則其持有該殘渣袋及夾鏈袋，亦合於常情，故此部
    分不予宣告沒收。
乙、上訴駁回部分（即維持無罪部分）：
一、公訴意旨另以：被告甲○○明知愷他命係毒品危害防制條例
    所明定之第三級毒品，不得非法持有、販賣，竟無視法律之
    禁令，於96年6 月初某日，以900 元之價格，在高雄市○鎮
    區○○路二聖醫院前，販賣Ｋ他命毒品予張雅萍共1 次。嗣
    於96年8 月1 日夜間8 時30分許。因認被告此部分亦涉犯毒
    品危害防制條例第4 條第3 項販賣第三級毒品罪嫌云云。
二、按犯罪事實應依證據認定之，無證據不得認定其犯罪事實，
    刑事訴訟法第154 條第2 項定有明文。又刑事訴訟上證明之
    資料，無論其為直接或間接證據，均須達於通常一般之人均
    不致有所懷疑，而得確信其為真實之程度，始得據為有罪之
    認定，若關於被告是否犯罪之證明未能達此程度，而有合理
    懷疑之存在，致使無從形成有罪之確信，根據「罪證有疑，
    利於被告」之證據法則，即不得遽為不利被告之認定（最高
    法院76年度台上字第4986號判例參照）。
三、公訴意旨認被告涉犯販賣第三級毒品愷他命罪嫌，無非以證
    人張雅萍偵訊之證述、被告所持用門號0000000000號行動電
    話與證人張雅萍所持用門號0000000000號行動電話通聯紀錄
    、被告於警詢及偵查中之供述為據。訊據被告堅決否認有於
    96年6 月初某日販賣第三級毒品Ｋ他命之犯行，辯稱：僅與
    張雅萍一同前往位於高雄市○○路、二聖路之網路咖啡店向
    綽號「熊貓」之男子購買Ｋ他命，惟伊與張雅萍是各買各的
    ，伊並不知道張雅萍買多少云云。經查：
（一）證人張雅萍於96年7 月18日警詢固證稱：「我都是向一位
      國中（前鎮區光華國中）同學謝義明（被告原名。詳警卷
      第4 頁被告警詢筆錄）買的。」、「（妳向謝義明買過幾
      次？數量？時間？地點？）共2 次。2 次都買1 小包、價
      格新台幣900 元。第1 次在96年5 月初在高雄市前鎮區○
      ○○路醫院近（按此部分業經本院判決有罪，有如上述）
      ，第2 次在同一地點，時間是96年6 月初」等語；又卷附
      被告與證人張雅萍96年5 月17日之通話監聽譯文顯示「被
      告：你抽大排一點就會茫了；張雅萍：那個有效，可是感
      覺不好，用馬的比較好，我那天跟你拿的那個還有剩；被
      告：你娘；張雅萍：因為都沒有人要用，被冰起來了，我
      在等那個馬的」等語（見原審卷第89頁）。準此，證人張
      雅萍在通話中雖提及「我在等那個馬的」一語，但並無確
      切之證據足資證明於97年5 月17日通話後有上開被訴販賣
      愷他命予張雅萍之犯行，尚難執上開監聽譯文內容而為被
      告有於96年6 月初有販賣愷他命予張雅萍之佐證。又有如
      上述，被告自承有施用第三級毒品愷他命，警方在被告住
      處扣得愷他命殘渣袋及夾鏈袋2 包，本合乎常情，亦難以
      之為被告販賣Ｋ他命之證物。而販賣第三級毒品係屬最低
      本刑5 年以上有期徒刑之重罪，自不能僅憑被告張雅萍片
      面之陳述遽認被告有此部分犯罪。
（二）基於上述，公訴人所舉上開證據，尚不足使本院達於通常
      一般之人均不致有所懷疑，而得確信被告於96年6 月初有
      販賣第三級毒品犯行之程度，致使無從形成有罪之確信，
      則依罪證有疑利於被告之證據法則，即不得遽為不利被告
      之認定。此外，復查無其他積極證據足資認定被告有何公
      訴人所指之此部分販賣第三級毒品犯行，且公訴人認此部
      分與上開起訴經本院判決有罪部分，犯意各別，行為互異
      ，應予分論併罰，依法自應另為被告無罪之諭知。
四、原審以不能證明被告有此部分（即被訴於96年6 月初販賣第
    三級毒品愷他命）犯行，而為被告無罪之諭知，核無不合，
    檢察官上訴意旨仍認被告有此部分犯行，而指摘原判決不當
    ，為無理由，應予駁回。
據上論結，應依刑事訴訟法第368 條、第369 條第1 項前段、第
364 條、第299 條第1 項前段，毒品危害防制條例第4 條第3 項
、第19條第1 項，判決如主文。
本案經檢察官蔡國禎到庭執行職務。
中    華    民    國    97    年    10    月    17    日
                    刑事第六庭    審判長法  官  王憲義
                                        法  官  張盛喜
                                        法  官  邱永貴
以上正本證明與原本無異。
如不服本判決應於收受本判決後10日內向本院提出上訴書狀，其
未敘述上訴理由者，並得於提起上訴後10日內向本院補提理由書
狀（均須按他造當事人之人數附繕本）「切勿逕送上級法院」。
中    華    民    國    97    年    10    月    17    日
                                        書記官  鄭翠芬
附錄本件判決論罪科刑法條：
毒品危害防制條例第4 條第3 項
製造、運輸、販賣第三級毒品者，處 5 年以上有期徒刑，得併科
新臺幣 5 百萬元以下罰金。


司法院資訊處製作；財團法人民間司法改革基金會備份。
